臺灣高雄地方法院交通事件裁定　　　　100年度交聲字第431號
原處分機關　高雄市政府交通局
異　議　人
即受處分人　黃善瑋
選任辯護人　徐豐明律師
上列異議人即受處分人因違反道路交通管理處罰條例事件，對於
高雄市政府交通局中華民國100 年2 月110 日所為之處分（原處
分：高市交裁字第裁32-B00000000號），聲明異議，本院裁定如
下：
    主  文
原處分撤銷。
黃善瑋汽車駕駛人，二輛以上之汽車共同在道路上以其他危險方
式駕車，處罰鍰新臺幣萬元，吊銷其駕駛執照，參年內不得考
領，並應接受道路交通安全講習。
    理  由
一、原處分意旨略以：受處分人黃善瑋於民國99年12月25日凌晨
    4 時許，駕駛車牌號碼ZX-3123 號自小客車，行經高雄市苓
    雅區○○○路、英祥街路段時，有與多部汽、機車共同占據
    快慢車道行駛之危險駕駛行為，而有「二輛以上汽車共同在
    道路上競駛」之違規情形，經高雄市政府警察局苓雅分局（
    下稱苓雅分局）調閱監視錄影畫面蒐證後逕行掣單舉發，爰
    依道路交通管理處罰條例第43條第3 項、第5 項（原裁決書
    漏載此項）裁處罰鍰新臺幣（下同）3 萬元、吊銷駕駛執照
    ，並應參加道路交通安全講習等語。
二、異議意旨略以：異議人即受處分人黃善瑋（下稱受處分人）
    於上揭時間行經上開路段，原欲沿凱旋三路直行至三多二路
    轉中山路返家，係於凱旋三路上巧遇飆車族，並誤入車陣當
    中，因無法看清前面狀況，猜想係飆車隊伍阻塞交通，因其
    當時不敢貿然轉彎或切換車道離開，行至凱旋三路829 號，
    見前方有汽、機車擋道，有多人下車（不知係行車糾紛或刻
    意聚眾滋事），始駕車迴轉，於行經英祥街口時，因見後方
    人、車已離開，故又再次迴轉，沿凱旋三路直行，與飆車隊
    伍行進方向不同，其當時均依限行駛，且經調閱監視錄影畫
    面，其與飆車隊伍相距有16秒之時間，其並未參與競駛行為
    ，故原處分認定事實有誤，為此依法聲明異議，請求撤銷原
    處分等語。
三、按汽車駕駛人，駕駛汽車有在道路上蛇行，或以其他危險方
    式駕車之情形者，處新臺幣6 千元以上2 萬4 千元以下罰鍰
    ，並當場禁止其駕駛，道路交通管理處罰條例第43條第1 項
    定有明文。又二輛以上之汽車共同違反第1 項規定，或在道
    路上競駛、競技者，處汽車駕駛人新臺幣3 萬元以上9 萬元
    以下罰鍰，並當場禁止其駕駛及吊銷其駕駛執照；汽車駕駛
    人違反第1 項、第3 項規定者，應接受道路交通安全講習，
    道路交通管理處罰條例第43條第3 項、第5 項前段各定有明
    文。觀諸道路交通管理處罰條例第43條第3 項既同時將二車
    以上共同違反該條第1 項各款所示之行為，與共同在道路上
    競駛、競技之情形併列為該項之不同處罰行為態樣，顯見該
    條第1 項第1 款所稱「以其他危險方式駕車」者，應係指除
    該條第1 項所列舉之其他應處罰情事及該條第3 項所規定共
    同在道路上競駛競技之行為外之其他危險駕駛方式，法院就
    此應就實際狀況具體認定是否屬該條之危險駕駛行為；而所
    謂「競駛」，則應指有相互超越追逐、競賽比快之情形而言
    （臺灣高等法院93年度交抗字第453 號裁定可資參照），亦
    即需行為人有二輛以上之汽（機）車於車道上高速併排爭道
    行駛之行為，並對他人之交通往來致生一定程度之危險性，
    始足當之，否則即無處罰必要。
四、經查：
(一)受處分人於上揭時、地確有駕駛上開車輛行經高雄市苓雅區
    ○○○路、英祥街口等路段，而本件係因高雄市政府警察局
    苓雅分局三多派出所於99年12月25日凌晨接獲苓雅分局勤務
    指揮中心無線電通報，在高雄市○○路與三多二路路段有汽
    機車族群沿路霸佔快慢車道及在對向車道間競駛，並發生疑
    似殺人未遂案件，員警旋即調閱監視錄影系統，發現受處分
    人之上開自小客車參與其中，故以受處分人駕駛上開自小客
    車與其他汽、機車有「二輛以上汽車共同在道路上競駛」之
    情形為由，逕行依違反道路交通管理處罰條例第43條第3 項
    規定掣單舉發，而原處分機關即高雄市政府交通局據此裁處
    受處分人罰鍰3 萬元，吊銷駕駛執照，並施以道路交通安全
    講習等情，此為受處分人所不否認，並有苓雅分局三多派出
    所巡佐徐壬祥於99年12月25日製作之處理報告、於100 年3
    月8 日製作之職務報告、監錄車輛動態一覽表、蒐證錄影擷
    取畫面4 張、行車動線地圖及舉發違反道路交通管理事件通
    知單綜合查詢表、高雄市政府交通局違反道路交通管理事件
    裁決書各1 份附卷可查（見本院卷第11至19頁），此部分事
    實堪予認定。
(二)又有關本案蒐證過程及如何研判駕駛人是否為飆車車隊之一
    員乙節，證人即高雄市政府警察局苓雅分局三多派出所巡佐
    徐壬祥到庭證述：我於99年12月間任職於高雄市政府警察局
    苓雅分局三多派出所，負責處理本件飆車隊伍所涉及之交通
    違規事件，而卷附之行車動線地圖是我依據調閱之監視器及
    苓雅分局勤務中心的通報內容所繪製，至於該飆車族行經路
    線可以確認，但他們如何會合以及經我們驅趕後如何逃竄的
    路線我們就無法確認，因為本件的飆車車隊數量龐大，汽、
    機車加起來至少有50台以上，本件勤務中心通報之地點為三
    多及光華路口，行駛方向是往東行駛，他們有2 批人馬，一
    派是從凱旋三路由北往南過來，另一派是從凱旋三路往三多
    路由南往北過來，兩方人馬聚集在凱旋三路與英祥街口持械
    鬥毆，至於是否為飆車隊伍成員，我們的判斷標準是如果在
    不同地點均被發現混在飆車車隊裡面的，我們才會認為是成
    員，且若不是飆車車隊成員，應會有類似減速慢行、靠邊停
    等積極作為，另外依照我們的辦案經驗，飆車族被驅散之後
    ，會回到事發地點再集結或觀望，因此會在錄影畫面上重覆
    出現等語明確（見本院卷第41至43、46、47頁）。而本院依
    職權當庭勘驗高雄市政府警察局苓雅分局提供之監視錄影光
    碟，結果為：1 、英明里第16號監視器鏡頭：KC98E2704 ，
    設於凱旋三路475 號對面路燈桿（南向北），監視器畫面顯
    示時間：99年12月25日4 時15分8 秒開始，由約20至30餘機
    車組成之車隊出現畫面中，由南向北行駛，並佔據快慢車道
    間行駛，其中有部分機車跨越雙黃線逆向行駛，大部分機車
    駕駛人及後載乘客未戴安全帽，且機車車牌以口罩、膠帶遮
    掩，其中可辨認之機車車牌為998-JVZ 、909-KEV ，而該二
    台機車行駛於雙黃線上，於4 時15分16秒開始，車號ZR-207
    2 、5130-XP 號自小客車緊接著該機車車隊後出現於畫面中
    ，其中ZR-2072 號跨越雙黃線行駛，5130-XP 號自小客車後
    又緊接出現6 、7 台機車在快慢車道間行駛，駕駛人及後載
    乘客未戴安全帽，機車車隊旁同時有1761-PA 、6970-GV 號
    自小客車跨越雙黃線逆向行駛，上開機車及自小客車於4 時
    15分25秒離開畫面，同時間7607-PA 號自小客車已進入畫面
    中央，而受處分人所駕駛之車號ZX-3123 號自小客車則於4
    時15分26秒進入畫面，另車號8906-MM 、2780-WL 、6779-Z
    X 、9R-6909 、78 53-XA、YE-3897 、6693-ZC 、1397-DH
    、4029-XP 、3138-E6 、7676-UM 、2968-E6 、8939-XS 、
    ZR-6931 、7555-XR 、ZY-0782 、0255-ML 、1431-VV 、77
    06-ME 、4568-XN 、1465-VV 、2H-6095 、1925-NY 、5151
    -E6 、2656-NU 、5585-UN 、ZY-4159 、5307-XU 等自小客
    車、車號925-EVY 、877-KEV 、837-JWN 、XOM-902 、016-
    EEE 及不詳車號之多台機車亦緊跟在後陸續出現於畫面中，
    且均朝同一方向前進，疑似車隊中之最後一台自小客車則於
    4 時17分20秒離開畫面；2 、朝陽里第13號鏡頭：KC98E273
    3 ，設於凱旋三路與英祥街路口路燈桿（東向西），監視器
    畫面顯示時間：99年12月25日4 時15分51秒開始，由約20至
    30餘台機車組成之車隊出現於畫面中，並佔據快慢車道行駛
    ，大部分機車車牌以口罩、膠帶遮掩，於該機車車隊間前後
    夾雜約5 台自小客車，僅能辨識其中一台自小客車之車號為
    5130-XP 號，自4 時16分27秒開始，車號2780-WL 、7853-X
    A 、7607-PA 號自小客車及車牌不詳之數台機車陸續進入畫
    面，而受處分人駕駛之ZX-3123 號自小客車於4 時16分39秒
    進入畫面，隨後有一自小客車於4 時16分44秒進入畫面後即
    向左轉橫停於道路中央，待車上人員持棍棒下車後，即駛離
    畫面，而於此時至4 時17分17秒間，自畫面上可見有車號為
    3488-JR 、1397-DH 號及車號不詳之自小客車共4 台進入畫
    面後停留於現場，其中有人持棍棒自車號3488-JR 號自小客
    車上下車，同時畫面上方亦可見有數台機車經過現場，其中
    有機車倒於道路中央，而手持棍棒之人員出現欲追打他人之
    舉動，於4 時17分18秒，畫面可見一手持棍棒之人員進入34
    88-JR 號自小客車後，該自小客車即左轉，於4 時17分30秒
    自畫面左側離開畫面，而車號7676-UM 、7706-ME 、8939-X
    S 號自小客車於4 時17分36秒開始自畫面左方進入畫面，嗣
    於4 時17分40秒開始，畫面中可見之5 台自小客車開始陸續
    向前行駛離開畫面，從4 時18分0 秒起至4 時18分46秒間之
    畫面可見有幾台汽、機車行經該路段外，對向車道則持續有
    汽、機車經過，而畫面下方亦可見停放一台自小客車，而該
    自小客車於4 時18分46秒開始行駛後，畫面下方即可見數台
    機車經過，4 時19分0 秒開始至4 時19分23秒，畫面上可見
    有車號1465-VV 等之數台自小客車及機車自畫面下方右轉進
    入畫面，之後從4 時19分35秒開始，有多台機車開始進入畫
    面，而受處分人駕駛之ZX-3123 於4 時19分41秒出現於畫面
    中，該車前、後及右側則有多台機車佔據快慢車道間行駛，
    自4 時19分50秒以下之畫面則本案無關；3 、林榮里-1第11
    號鏡頭：KC98E2683 ，設於凱旋三路、英祥街路口路燈桿（
    北向南），監視器畫面顯示時間：99年12月25日4 時15分46
    秒開始，自畫面可知監視器拍攝地點為一路口，從畫面上方
    可判斷有一群汽、機車自對向車道經過，其中有部分汽、機
    車係逆向行駛，於4 時16分45秒，有一白色自小客車自對向
    車道左轉駛進畫面中，橫停在道路中央，車上乘客及駕駛人
    持棍棒下車，欲追打他人，4 時16分56秒，有另一車牌為77
    06-ME 號之自小客車自畫面上方進入畫面，逆向停於上開白
    色自小客車左側，4 時17分25秒，人員陸續進入上開白色自
    小客車後，該白色自小客車與7706-ME 號自小客車即於4 時
    17分36秒自畫面左方離開畫面，而車號3488-JR 、1332-JR
    號自小客車則自4 時17分35秒開始自畫面下方進入畫面，其
    中1332-JR 號自小客車副駕駛座乘客一度將上半身伸出車外
    並揮舞棍棒，而9217-XL 號自小客車、EEH-777 號機車及其
    他遮掩車牌之2 台機車亦緊接進入畫面，EEH-777 號機車後
    座乘客並手持棍棒，上開遮掩車牌之機車於4 時17分55秒離
    開畫面，且自上開畫面可見上開數台汽、機車均靠右邊行駛
    ，並於該路口右轉，而受處分人駕駛之ZX-3123 號自小客車
    隨即於4 時17分57秒自畫面下方進入畫面，其行進方向與前
    方汽、機車相同，自4 時18分2 秒開始，一車號不詳之自小
    客車進入畫面，並於該路口右轉，其後車號930-JVZ 、925-
    EVY 、877-KEV 、116-BAW 、168-EVE 號機車、以口罩或膠
    帶遮掩車牌之機車4 台及車號2780-WL 、1761-PA 、0218-M
    E 、8906-MM 號自小客車亦陸續進入畫面，並均於該路口右
    轉，之後可見警車進入畫面，以下畫面與本案無關等情，亦
    與證人上開證詞互核相符，此有本院100 年7 月26日勘驗筆
    錄1 份在卷可稽（見本院卷第43至46頁）。
(三)受處分人雖以前揭情詞置辯。惟查，依上開監視錄影畫面及
    證人徐壬祥之證述觀之，該飆車車隊係由多達50台以上之汽
    、機車組成，且有共同佔據快慢車道、壅塞道路及逆向行駛
    之行為，其中多台機車並以膠帶、口罩或他物遮蔽車牌，而
    該龐大之飆車車隊行駛於路上，極易引起他人注意而知悉該
    車隊即為一般所稱之飆車族，若一般民眾於深夜時分駕駛車
    輛遇有飆車族行經時，多避之唯恐不及，且為避免混入其族
    群，通常會有停頓、退讓、閃避或轉至其他路段行駛之情形
    ，而上開路段附近得供改道行駛之道路甚多，有上開行車動
    線地圖附卷可參，然受處分人駕駛之自小客車不僅從凱旋三
    路475 號開始一路至英祥街口，均行駛於由汽、機車組成之
    飆車隊伍當中，未見有何欲脫離該飆車車隊之舉動，且受處
    分人於車隊中之位置更與聚眾滋事之自小客車相距甚近，於
    知悉飆車車隊部分成員於凱旋三路與英祥街口聚眾滋事後，
    竟旋又駕車再度經過上開路口，且該時仍混在上開飆車車隊
    當中，其所為顯與常情不符，是其所辯，無足採信。基於上
    開事證，已足認定受處分人確為該飆車隊伍之一員，而有與
    二輛以上之汽、機車共同以佔據快慢車道、壅塞道路及逆向
    行駛之危險方式駕車之違規事實無誤。
(四)至受處分人於上揭時、地雖與其他汽、機車之駕駛人有佔據
    快慢車道、壅塞道路及逆向行駛等足以影響往來公眾安全之
    危險行為，縱受處分人因未有與其他車輛相互超越追逐、競
    賽比快之行為，尚不構成道路交通管理處罰條例第43條第3
    項所謂二輛以上汽車共同在道路上競駛之違規行為，然亦足
    該當同條第1 項、第3 項所謂共同以危險方式駕車之違規情
    節無疑，自仍應受相關之行政裁罰，附此敘明。
五、綜上所述，受處分人於上揭時、地駕駛上開自小客車有二輛
    以上汽車共同在道路上以危險方式駕駛之交通違規情事，堪
    已認定。又依本件卷證資料尚不足以認定受處分人於上揭時
    、地有與其他車輛有相互超越追逐、競賽比快之情形，則原
    處分機關以受處分人有二輛以上汽車共同在道路上競駛之交
    通違規行為為由，裁處罰鍰3 萬元、吊銷駕駛執照，3 年內
    不得考領駕駛執照，並應參加道路安全講習之處分，固有未
    恰，惟按法院認為聲明異議有理由或聲明異議雖無理由而原
    處分不當或違法者，應以裁定將原處分經聲明異議部分撤銷
    ，並自為裁定，道路交通事件處理辦法第19條前段著有明文
    ，是原處分機關之處分如有不當或違法時，法院自應撤銷原
    處分，另為適法之裁定。查本件受處分人於上揭時、地確有
    有二輛以上汽車共同在道路上以危險方式駕駛之交通違規情
    事，業如前述，原處分機關認受處分人上開行為係該當道路
    交通管理處罰條例第43條第3 項前段所規定「二輛以上汽車
    共同在道路上競駛」之違規行為態樣，其認事用法顯有違誤
    ，是原處分既有前開可議之處，參諸上開說明，本院自應撤
    銷該處分，並依道路交通管理處罰條例第43條第1 項第1 款
    、第3 項、第5 項前段、第24條第1 項第3 款及違反道路交
    通管理事件統一裁罰基準表規定，裁處受處分人罰鍰3 萬元
    ，吊銷其駕駛執照，並施以道路交通安全講習，以資適法。
六、據上論斷，應依道路交通事件處理辦法第19條前段規定，裁
    定如主文。
中    華    民    國   100    年    7     月    29    日
                        交通法庭  法  官  陳芸珮
以上正本證明與原本無異。
如不服本裁定，應於收受送達後5 日內向本院提出抗告狀。
中    華    民    國   100    年    7     月    29    日
                                  書記官  楊茵如